【裁判字號】    94,上易,798
【裁判日期】    950117
【裁判案由】    竊盜
【裁判全文】
臺灣高等法院高雄分院刑事判決         94年度上易字第798號
上  訴  人
即  被  告  甲○○
上列上訴人因竊盜案件，不服臺灣高雄地方法院94年度易字第81
5 號中華民國94年8 月25日第一審判決（聲請簡易判決處刑案號
：臺灣高雄地方法院檢察署94年度偵字第5492號，原審認不宜以
簡易判決處刑，改依通常程序審理），提起上訴，本院判決如下
：
    主  文
原判決關於甲○○部分撤銷。
甲○○無罪。
    理  由
一、聲請簡易判決處刑意旨略以：甲○○、李東龍係姪叔關係，
    2 人共同基於意圖為自己不法所有之犯意聯絡，由甲○○負
    責借來貨車，而由李東龍於民國94年2 月28日下午某時許，
    從位於高雄縣大寮鄉○○街24號「士新儲運股份有限公司」
    工廠（下稱士新公司）後面堤防路之圍牆處，翻牆進入士新
    公司工廠內，徒手將士新公司所有之白鐵水槽1 個（長4 公
    尺、高1 公尺、寬1 公尺）、鋁門7 個、抽水泵蓋1 個、鋁
    網1 個（長3 公尺、寬2 公尺）搬至上開圍牆外面，甲○○
    再駕駛向不知情之友人宋紫煌借用之車牌號碼9435-DK 號自
    用小貨車至該處，2 人再合力將上揭物品搬至該車之車廂內
    ，而竊取得手。嗣於同日下午3 時30分許，在高雄市○○○
    ○○路停等紅燈時，為巡邏員警逮獲，並在該車之車廂內查
    獲上揭遭竊物品，因認被告甲○○涉有刑法第320 條第1項
    之普通竊盜罪云云。
二、按犯罪事實應依證據認定之，無證據不得推定其犯罪；又不
    能證明被告犯罪或其行為不罰者，應諭知無罪之判決，刑事
    訴訟法第154 條第2 項及第301 條第1 項分別定有明文。次
    按刑事訴訟法上所謂認定犯罪事實之證據，係指足以認定被
    告確有犯罪行為之積極證據而言，如未能發現相當證據或證
    據不足以證明，自不能以推測或擬制之方法，以為裁判基礎
    ，最高法院29年度上字第3105號及40年度台上字第86號分別
    著有判例可資參考。又認定不利於被告之事實，須依積極證
    據，茍積極證據不足為不利被告之認定時，即應為有利於被
    告之認定，更不必有何有利之證據，最高法院30年度上字第
    816 號亦著有判例可資參考。而所謂認定犯罪事實所憑之證
    據，雖不以直接證據為限，間接證據亦包括在內，然而無論
    直接證據或間接證據，其為訴訟上之證明，須於通常一般之
    人均不致有所懷疑，而得確信其為真實之程度者，始得據為
    有罪之認定，倘其證明尚未達到此一程度，而有合理之懷疑
    存在無從使事實審法院得有罪之確信時，即應由法院為諭知
    被告無罪之判決；亦即若證據資料在經驗科學上或論理法則
    上尚有對被告較為有利之存疑，而無從依其他客觀方法排除
    此項合理之可疑，即不得以此資料作為斷罪之基礎；且刑事
    訴訟制度受「倘有懷疑，即從被告之利益為解釋」、「被告
    應被推定為無罪」之原則所支配，故得為訴訟上之證明者，
    無論為直接或間接證據，須客觀上於一般人均不致有所懷疑
    而達於確信之程度者，始可據為有罪之認定，倘其證明尚未
    達於「確信」之程度，而有合理可疑存在時，即難據以為被
    告不利認定，換言之，在法律判斷上，即不能為被告有罪之
    認定。
三、本件公訴人認被告甲○○涉有前開詐欺罪嫌，係以共同被告
    李東龍供述明確，核與證人即被害人黃正吉於警詢指證之情
    節相符，並有贓物認領保管單1 紙、現場照片6 張在卷可佐
    為其論據。經查：
（一）訊據上訴人即被告甲○○堅決否認上開竊盜犯行，辯稱：
      被告李東龍只是要我借車至士新公司幫其搬運物品，我並
      無共同竊取等語。顯見被告甲○○並無自白竊盜乙節。
（二）共同被告李東龍於原審中就其自身所涉竊盜罪部分，辯稱
      ：上開士新公司之物品原本即放於該公司之圍牆外面，並
      非我翻越圍牆進入該公司內竊取，且被告甲○○僅係應我
      要求，借車前來幫我載運物品，我與被告甲○○並無共同
      竊取該物品之行為等語，核其供述並無不利於被告甲○○
      ，已難逕援為不利於被告甲○○之認定；且檢察官就此不
      利於被告之事實，於審判中並未聲請法院傳喚以為交互詰
      問，其所為證言關於被告甲○○部分，並無證據能力，尚
      難資為被告論罪之依據（大法官會議第582 號解釋意旨參
      考），檢察官援此作為不利於被告甲○○之認定依據，即
      有未合。
（三）證人即士新公司之經理黃正吉固曾於原審審理時結證稱；
      上開遭竊之物品，原本白鐵水槽放在工廠辦公廳之陽台，
      抽水泵蓋及鋁網置於實驗室，鋁門則為辦公室之門，均屬
      於工廠內之物，並未放在圍牆外面，再自從向法院拍得點
      交該工廠後，均未曾運作，有加高圍牆及大門上鎖，並請
      保全跟我們聯繫，且在本件警方通知我們遭竊之前，從未
      接獲工廠物品被竊或有何異狀等語（見原審卷第52至55
      頁），惟其僅證述上開物品被竊之一般情況而已，並非現
      場目擊，亦無法證明被告甲○○確實涉有本件竊盜犯行。
（四）證人即借該車予被告甲○○之人宋紫煌，固於原審審理時
      結證稱：94年2 月28日中午12時許，被告甲○○向我表示
      要借車去其高雄縣五甲瑞隆路其妹妹那邊載家具，我剛好
      送貨回來在休息，就將9435-DK 號車借予被告甲○○，被
      告甲○○並未表示係其叔叔即被告李東龍要使用等語（見
      原審卷第56至57頁）；被告甲○○則於本院審理時辯稱：
      伊本來係借車要幫妹妹載家具，惟因時間還來得及，伊乃
      先至李東龍那邊載東西，但至中途即被查獲等語。衡情，
      借車之目的為何，並非必須向借用人表明始可，尚不得以
      此反證被告借車之目的即意在犯本件竊盜案件。況縱被告
      甲○○所述不可採信，除非有積極證據存在，亦難以此推
      定被告必犯有本件竊盜犯行。
（五）至扣案之贓物認領保管單1 份及查獲相片6 幀，僅係證明
      被害人確有上開物品被竊之事實而已，究與被告甲○○有
      無涉及本件竊盜行為之待證事實並無關涉。
（六）綜上所述，本件檢察官所為訴訟上之證明，尚存有合理之
      懷疑，而無從使事實審法院得有罪之確信，自不得以推測
      或擬制之方法而為認定事實之依據。此外，復查無其他積
      極證據足資證明被告有何竊盜犯行，依無罪推定之原則，
      其被訴犯罪自屬不能證明。
四、 原審遽為被告甲○○論罪科刑之判決，即有未洽。被告甲
     ○○執此聲明上訴，指摘原判決不當，非無理由，應由本
     院將原判決此部分撤銷改判，並逕為無罪之諭知。至被告
     甲○○有無成立贓物罪，應由檢察官另行偵查處理，併此
     敘明。
五、據上論結，應依刑事訴訟法第369 條第1 項前段、第364 條
    、第301 第1 項，判決如主文。
本案經檢察官陳新慶到庭執行職務。
中    華    民    國    95    年    1     月    17    日
            刑事第五庭  審判長法  官  曾永宗
                              法  官  任森銓
                              法  官  陳明富
以上正本證明與原本無異。
不得上訴。
中    華    民    國    95    年    1     月    17    日
                              書記官  魏文常


司法院資訊處製作；財團法人民間司法改革基金會備份。
